臺灣高等法院民事判決
109年度上易字第1042號
上  訴  人  吳金城  
            戴永德  

上列當事人間請求損害賠償事件，上訴人對於中華民國109年6月
19日臺灣桃園地方法院判決（108年度訴字第2398號），提起上
訴，本院於民國110年11月30日言詞辯論終結，判決如下：
    主      文
原判決關於命上訴人吳金城給付上訴人戴永德逾新臺幣貳萬元部
分，及該部分假執行之宣告，暨反訴訴訟費用之裁判均廢棄。
上開廢棄部分，上訴人戴永德於第一審之反訴及假執行之聲請均
駁回。
上訴人吳金城之其餘上訴駁回。
上訴人戴永德之上訴駁回。
第一、二審關於反訴訴訟費用由上訴人吳金城負擔百分之三，餘
由上訴人戴永德負擔。第二審關於本訴訴訟費用，上訴人吳金城
上訴部分由上訴人吳金城負擔；上訴人戴永德上訴部分由上訴人
戴永德負擔。
    事實及理由
一、上訴人吳金城主張：上訴人戴永德於民國107年9月5日上午9
    時許，在桃園市○○區○○路000號臺灣桃園地方檢察署（下稱
    桃園地檢署）第10偵查庭外候訊時毆打伊，致伊受有右側手
    部第三掌閉鎖性骨折之傷害。爰依侵權行為之法律關係，求
    為命戴永德給付醫療費用新臺幣（下同）3,030元及精神慰
    撫金59萬6,970元，及加計自起訴狀繕本送達翌日起算法定
    遲延利息之判決（原判決就上開部分命戴永德給付吳金城3
    萬3,030元本息；就後開反訴部分判命吳金城給付戴永德3萬
    元，並駁回兩造其餘之訴，兩造各就其敗訴部分提起上訴；
    未繫屬本院部分，不予贅述）。對於戴永德之反訴，則以：
    伊未毆打戴永德等語，資為抗辯。上訴聲明：（一）原判決
    關於１、駁回後開第（二）項之訴及２、命吳金城給付部分廢
    棄。（二）上開廢棄１、部分，戴永德應再給付吳金城56萬6
    ,970元，及自起訴狀繕本送達翌日起至清償日止，按週年利
    率5%計算之利息；２、部分，戴永德於第一審之訴駁回。答
    辯聲明：戴永德之上訴駁回。　
二、上訴人戴永德則以：伊未毆打吳金城等語，資為抗辯。另反
    訴主張：吳金城於前揭時、地毆打伊，致伊受有上額頭挫傷
    血腫、後頭枕部挫傷血腫、嘴部上嘴唇挫傷及擦傷、右肩挫
    傷等傷害。爰依侵權行為之法律關係，求為命吳金城給付精
    神慰撫金60萬元之判決。上訴聲明：（一）原判決關於１、
    駁回後開第（二）項之訴部分及２、命戴永德給付部分廢棄
    。（二）上開廢棄１、部分，吳金城應給付戴永德57萬元；２
    、部分，吳金城於第一審之訴駁回。答辯聲明：吳金城之上
    訴駁回。　　　　
三、查兩造於民國107年9月5日上午9時許在桃園地檢署第10偵查
    庭外候訊發生爭執，均主張遭對造毆打受傷，而請求賠償，
    互為對造所否認，並以前揭情詞置辯。茲就爭點論述如下：
    　　
（一）兩造侵權行為責任之認定：
　　　按因故意或過失，不法侵害他人之權利者，負損害賠償責
      任，民法第184條第1項前段定有明文。經查：
　１、吳金城於107年9月5日當天晚間8時14分許即前往天成醫院 
      急診，「主訴遭人毆打」致右手背腫痛，醫護人員以石膏
      、三角巾固定傷部，診斷為右側手部第三掌閉鎖性骨折，
      嗣於同年9月至12月間陸續回診復健，有診斷證明書（見
      原審卷37頁）、天成醫院函送吳金城病歷資料（見原審卷
      129至193頁）、傷勢相片（見原審卷63至85頁）可稽。吳
      金城就診與事發時間密接，所受傷勢亦與遭受毆打吻合；
      且兩造夙有嫌隙，事發當天係因戴永德告訴吳金城、徐秋
      榮妨害名譽事件而開庭〈見本院108年度上易字第2528號刑
      事案件（下稱系爭刑案）偵字19572號卷1至32頁）〉，確
      有可能一言不合而發生衝突。吳金城自陳：兩造互相毆打
      ，伊有毆打戴永德等語；其配偶徐秋榮亦陳稱：吳金城有
      毆打戴永德等語（見系爭刑案審易卷18頁、偵字19572號
      卷30、31頁），應屬可採。又兩造於當天事發後之10時21
      分許在第10偵查庭應訊，戴永德當庭對吳金城提出傷害告
      訴，檢察官集中訊問吳金城有無及為何毆打戴永德，並未
      問及吳金城是否遭毆傷（見系爭刑案偵字19572號卷30、3
      1頁）。是吳金城抗辯：當時疼痛反應不過來，僅依檢察
      官訊問而回答，沒有機會講到自己遭毆打之事等語（見本
      院卷161頁），應屬可信，難以吳金城未即時指訴戴永德
      傷害，即認其傷勢為事後自行加工捏造。又吳金城已於告
      訴期滿前（依刑事訴訟法第237條第1項規定為6個月）之1
      07年12月5日至桃園市政府警察局楊梅分局楊梅派出所對
      戴金德提起傷害告訴（見桃園地檢署108年度偵字第9030
      號卷6頁），不能因吳金城未於事發當天提起告訴，即認
      其所述不實。又戴永德所涉傷害罪部分，亦經桃園地檢署
      108年度偵字第9030號提起公訴，刻由原法院109年度易字
      第798號審理中，是吳金城主張於前揭時、地遭戴永德毆
      打成傷，得請求戴永德損害賠償，即屬有據。戴永德抗辯
      未毆打吳金城云云，尚非可採。
　２、吳金德自陳有毆打戴永德，與徐秋榮所陳相符，已如前述
      。至徐秋榮嗣改稱吳金城未毆打戴永德云云（見系爭刑案
      審易卷42頁），應係迴護之詞，要難憑採。戴永德受有上
      額頭挫傷血腫、後頭枕部挫傷血腫、嘴部上嘴唇挫傷及擦
      傷、右肩挫傷等傷害，有衛生福利部桃園醫院診斷證明書
      可稽（見原審卷29頁）。系爭刑案判決亦同此認定，而判
      處吳金城罪刑確定。是戴永德主張於前揭時、地遭吳金城
      毆打成傷之事實，應堪認定，則戴永德請求吳金城賠償損
      害，亦屬有據。吳金城抗辯未毆打戴金德云云，尚非可採
      。　　　
（二）損害賠償數額之認定：
　１、按負損害賠償責任者，債權人得請求支付回復原狀所必要
　　  之費用，此觀民法第213條第1項、第3項甚明。吳金城主
      張其因遭戴永德毆傷而於107年9月5日急診，嗣後並陸續
      回診復健，支出醫療費用計3,030元，業據提出107年9月5
      日至同年12月13日之急診、骨科、復健科醫療單據、復健
      治療計畫單、預約掛號單為證（見原審卷39至61頁），核
      其就診時間、科別及費用類型，堪認係因醫治本件傷勢所
      支出之必要費用。　　
　２、次按不法侵害他人之身體、健康、名譽、自由、信用、隱
      私、貞操，或不法侵害其他人格法益而情節重大者，被害
      人雖非財產上之損害，亦得請求賠償相當之金額，民法第
      195條第1項前段亦有明定。慰撫金之多寡，應斟酌雙方之
      身分、地位、資力與加害之程度及其他各種情形核定相當
      之數額；其金額是否相當，自應依實際加害情形與被害人
      所受之痛苦及雙方之身分、地位、經濟狀況等關係決定之
      （最高法院85年度台上字第460號判決意旨參照）。本件
      兩造互毆，分別受有上開傷害，於精神上應受有相當痛苦
      ，自得請求給付慰撫金。查吳金城教育程度為高中畢業，
      事發前從事機械設備修理，每月薪資約4萬8,000元至6、7
      萬元；戴永德則為高職畢業，事發時無業，為兩造所陳明
      （見本院卷102之4頁）。又吳金城於107年度報稅所得35
      萬4,944元，名下登記財產有土地、房屋、投資等26筆，
      價值計1,580萬7,490元；戴永德於107年度報稅所得112元
      ，名下登記財產有土地、房屋、汽車、投資等5筆，價值
      計398萬7,480元（見原審個資卷13至16、20、21頁之稅務
      電子閘門財產所得調件明細表）。本院審酌上情，及兩造
      傷害對方之手段、所受傷勢顯有輕重不同、精神上痛苦程
      度等各種情況，認吳金城、戴永德得向對造請求之慰撫金
      數額，依序以3萬元、2萬元為適當。　　
四、綜上所述，兩造各依侵權行為法律關係，吳金城請求戴永德
    給付3萬3,030元（30,000+3,030=33,030），及自起訴狀繕
    本送達翌日即108年11月23日（見本院卷160、161頁）起至
    清償日止，按週年利率5%計算之利息；戴永德請求吳金城給
    付2萬元部分，為有理由，應予准許；逾此部分之請求則無
    理由，不應准許。原審判命吳金城給付逾2萬元部分，尚有
    未合，吳金城指摘原判決此部分不當，求為廢棄，為有理由
    ，爰由本院改判如主文第2項所示。原審就命戴永德給付及
    上開不應准許部分，分別為兩造敗訴之判決，核無不合。兩
    造指摘原判決此部分不當，求予廢棄改判，為無理由，應駁
    回此部分上訴。　　
五、本件事證已臻明確，兩造其餘之攻擊或防禦方法及所用之證
    據，經本院斟酌後，認為均不足以影響本判決之結果，爰不
    逐一論列，附此敘明。　　
六、據上論結，本件吳金城上訴為一部有理由，一部無理由；戴
    永德上訴為無理由。爰判決如主文。
中　　華　　民　　國　　110 　年　　12　　月　　21　　日
                  民事第七庭
                      審判長法  官  李昆霖
                            法  官  蔡惠琪
                            法  官  譚德周
正本係照原本作成。
不得上訴。
中　　華　　民　　國　　110 　年　　12　　月　　21　　日

                            書記官  張郁琳